---
title: "TAREA 2: Cuantificación del riesgo de Mercado (primera del profesor Escot)"
author: "Caio Moreno"
date: "November 17, 2015"
output: html_document
---

UCM
Prof. Lorenzo Escot
Alumno: Caio Fernandes Moreno (caiofern@ucm.es)


###TAREA 2: Cuantificación del riesgo de Mercado (primera del profesor Escot)

En esta tarea se trata de que apliquéis los métodos mostrados en clase para cuantificar el riesgo de mercado de los activos financieros.

1- Selección de variables: debeis seleccionar 5 valores  (acciones) del mercado continuo español más el ibex 35 y bajar la serie completa. Para el punto 2 y 3 se utilizarán las series temporales completas hasta el 30 de septiembre de 2015. el mes de octubre se reservará para hacer predicciones 

2.- ¿Son los mercados de estos 6 valores eficientes?

3.- ¿Se puede modelizar la serie de rendimientos diarios de estos valores?. ¿Que modelo predice mejor (utiliazando el error cuadrático medio)?

4.- Utilizando información de los dos últimos años. ¿cual es la mejor cartera que se puede formar con esos 5 valores?. Suponga para ello dos posibilidades, que los agentes son aversos al riesgos y no tienen otras alternativas de inversión (es deseable la cartera de menor riesgo); y en segundo lugar que existe la posibilidad de invertir (o endeudarse) a un tipo de interés sin riesgo del 0.5%. ¿Cómo se comportan estas carteras durante el mes de octubre mejor o peor que el ibex?. ¿Cual es la beta de los 5 valores? ¿y la beta de la cartera?, ¿cual de los cinco valores ha tenido un comportamiento mejor que lo esperado según la teoría del CAPM? 

5. Utilizando información del último año determine el valor en riesgo de su cartera óptima para el día uno de octubre de 2015 suponiendo que posee una riqueza financiera total de 1000 euros que tiene que repartir entre los cinco valores. Repita la estimación del Valor en riesgo para todos los días hábiles del mes de octubre  y realice una prueba de estrés y una prueba de comprobación (backtesting) para saber si su estimación del VaR (Value at Risk) es correcta.

Por favor entregue un archivo word o pdf con los resultados principales de su trabajo explicando qué es lo que obtiene y que se deriva de dichos resultados. Puede incluir en el código R en el texto principal o al final del texto en un anexo, se valorará positivamente.



```{r}


setwd("~/git/github.com/ucm/score")


library(tseries) # adf.test, kpss.test, bds.test, get.hist.quote, portfolio.optim, surrogate, arma, garch
#install.packages("forecast")
library(forecast)
# En el paquete forecast tiene un modelo auto ARIMA.
#install.packages("fArma")
library(fArma) #ARMAFIT, RSFIT
#install.packages("fGarch")
library(fGarch) #GARCHFIT formula ~arma (2,1) + garch (1,1) # ~ AltGr + 4
#install.packages("outliers")
library(outliers) #: outlier, rm.outlier, scores, chisq.out.test # para detectar outliers o datos an?malos ojo serie estacionaria
#install.packages("zoo")
library(zoo)
#setinternet2() #esto abre el puerto de internet



#stock.name <- "^BVSP"
#stock.description <- "IBOVESPA"



generateAnalysis <- function(x, y) {
  

stock.name <- x 
stock.description <- y  
  
  
## lectura de los datos hist?ricos del ^BVSP
stock.name <- get.hist.quote(instrument=stock.name, quote="AdjClose")

# BVSP time series starts 1993-04-27
# http://finance.yahoo.com/q?s=%5EBVSP

series.name <- stock.name

str(series.name)
summary(series.name)
start(series.name)
end(series.name)
plot(series.name)

head(series.name, 10)

tail(series.name, 10)

# Mirando los datos he decidido con la ayuda del Prof. Lorenzo no quitar los datos de 1993 hasta 1998.

#?existen datos nulos?
length(series.name)
length(series.name[!is.na(series.name)])
length(complete.cases(series.name))
#parece que no, pero si tuviera na se podr?an quitar con: ibex<-ibex[complete.cases(ibex)]

series.name<-series.name[complete.cases(series.name)]
plot(series.name)


### podemos seleccionar una submuestra: Temporal
series.name.short <-window(series.name,start=as.Date("1993-04-27"),end=as.Date("2015-09-30"))
str(series.name.short)
summary(series.name.short)
plot(series.name.short)


## Calculo la serie de rendimientos
d.series.name <- diff(log(series.name.short))

# Concatenate stock.description with the text Withall
plot.description <- paste(stock.description, "WITH ALL DATA", collapse = ", ")

#Grafico de la serie 
plot(d.series.name, main=(plot.description))

     


     
#Datos an?malos
# type = z Busca los datos tipificados mayor que 5 vezes la sd (disviacion tipica)

# Remove datos anomalos
remove.outlier.d.series.name <- d.series.name[abs(scores(d.series.name, type="z"))<=5]

#plot(remove.outlier.d.series.name, main="IBOVESPA WITHOUT OUTLIERS")

# Concatenate stock.description with the text Withall
plot.description <- paste(stock.description, " WITHOUT OUTLIERS", collapse = ", ")

#Grafico de la serie 
plot(d.series.name, main=(plot.description))


#?es estacionario?
adf.test(d.series.name)# Ho: una ra?z unitaria (no estacionaria)

# Augmented Dickey-Fuller Test
# data:  dBVSP
# Dickey-Fuller = -14.073, Lag order = 17, p-value = 0.01
# alternative hypothesis: stationary

# No es estacionaria

sd(d.series.name) #desviaci?n t?pica

# Statistical stationarity:
# http://people.duke.edu/~rnau/411diff.htm


#?presenta correlaci?n?

df.d.series.name <- as.data.frame(d.series.name)

#periodograma
par(mfrow=c(2,1))
acf(df.d.series.name, ylim=c(-1,1)) 
pacf(df.d.series.name, ylim=c(-1,1))


tsdisplay(df.d.series.name)


# test bds
bds.test(d.series.name,m=10) # H0: i.i.d

#test R/, exponente de Hurst
HURST<-rsFit(d.series.name, doplot = T)# Exponente de Hurst 0.5 ruido blanco
HURST

##Se puede hacer el test de Hurst=0.5 con el siguiente estad?stico t ## 

t<-(HURST@hurst$diag[2,1]-0.5)/HURST@hurst$diag[2,2]
t

#Modelo Auto Arima

modelo.auto.arima <- auto.arima(d.series.name)
plot(forecast(modelo.auto.arima,h=20))


modelo.auto.arima1 <- auto.arima(d.series.name)
plot(forecast(modelo.auto.arima1, h=1))


# alternativa
d.series.name.ARMA<-armaFit(~ arma(1,3), data=d.series.name)
summary(d.series.name.ARMA, wich="all")
residuo<-residuals(d.series.name.ARMA)


plot(residuo)
lines(residuo)

df.residuo <- as.data.frame(residuo)

#periodograma
par(mfrow=c(2,1))
acf(df.residuo, ylim=c(-1,1)) 
pacf(df.residuo, ylim=c(-1,1))

#x11()
tsdisplay(df.residuo)


# test bds
bds.test(d.series.name,m=10) # H0: i.i.d

#test R/, exponente de Hurst
HURST<-rsFit(d.series.name, doplot = T)# Exponente de Hurst 0.5 ruido blanco
HURST


# Este codigo ha tenido muchas modificaciones hay que cojer el codigo del profesor Lorenzo.

##Se puede hacer el test de Hurst=0.5 con el siguiente estad?stico t ## 

t<-(HURST@hurst$diag[2,1]-0.5)/HURST@hurst$diag[2,2]
t


####PREDICCIONES
predict(d.series.name.ARMA, n.ahead=10, conf=c(90,95), dplot=True)


#alternativo
d.series.name.ARMAGARCH<-garchFit(~ arma(1,1) + garch(2,1), data=d.series.name, include.mean=TRUE) ####aqu? el orden es GARCH,ARCH
summary(d.series.name.ARMAGARCH)
plot(d.series.name.ARMAGARCH@residuals)
residuogarch<-residuals(d.series.name.ARMAGARCH)
volatilitygarch<-volatility(d.series.name.ARMAGARCH)
plot(volatilitygarch)
lines(volatilitygarch)
plot(d.series.name^2)

predict(d.series.name.ARMAGARCH, n.ahead=10, conf=c(90,95), dplot=TRUE)


}



# IBOVESPA
stock.name <- "^BVSP"
stock.description <- "IBOVESPA"
# Call your function and pass x and y to the function
run <- generateAnalysis(stock.name,stock.description)


# Itau
stock.name <- "ITSA4.SA"
stock.description <- "Itausa - Investimentos Itau S.A"
# Call your function and pass x and y to the function
run <- generateAnalysis(stock.name,stock.description)


# BBAS3.SA
stock.name <- "BBAS3.SA"
stock.description <- "Banco do Brasil S.A."
# Call your function and pass x and y to the function
run <- generateAnalysis(stock.name,stock.description)


# KROT3.SA
stock.name <- "KROT3.SA"
stock.description <- "Kroton Educacional S.A."
# Call your function and pass x and y to the function
run <- generateAnalysis(stock.name,stock.description)

# VALE5.SA
stock.name <- "VALE5.SA"
stock.description <- "Vale S.A."
# Call your function and pass x and y to the function
run <- generateAnalysis(stock.name,stock.description)



```

```{r}


```

